臺灣桃園地方法院刑事判決　　　　　　　 96年度易字第659號
公　訴　人　臺灣桃園地方法院檢察署檢察官
被　　　告　乙○○
上列被告因竊盜案件，經檢察官聲請簡易判決處刑（96年度偵字
第460 號），嗣本院認不宜以簡易判決處刑，改依通常程序審理
，本院判決如下：
    主  文
乙○○無罪。
    理  由
一、公訴意旨略以：被告乙○○與被害人甲○○之配偶何筱古係
    屬舊識，民國95年11月28日凌晨1 時許，被告乙○○前往被
    害人甲○○家中，見屋內僅有小孩在家，同時發現被害人甲
    ○○之皮包置於枕頭下，竟臨時萌生意圖為自己不法所有之
    犯意，竊取皮包內新台幣千元紙鈔乙張；迨當日上午8 時許
    被害人甲○○發現後旋以電話聯絡被告乙○○，而遭乙○○
    否認，被害人甲○○乃於同年月30日報警而查獲。因認被告
    涉犯刑法第320 條第1 項之竊盜罪嫌。
二、按犯罪事實應依證據認定之，無證據不得認定犯罪事實；又
    不能證明被告犯罪者，應諭知無罪之判決，刑事訴訟法第15
    4 條、第301 條第1 項前段分別定有明文。再按事實之認定
    ，應憑證據，苟未能發現相當之證據，或證據不足以證明，
    自不能以推測或擬制之方法，以為裁判之基礎；且認定犯罪
    事實所憑之證據，其為訴訟上之證明，須達於通常一般人均
    不致有所懷疑，而得確信其為真實之程度者，始得據為有罪
    之認定，倘其證明未達到此一程度，而有合理之懷疑存在時
    ，尚難為有罪之認定基礎；苟積極證據不足為不利於被告事
    實之認定時，即應為有利於被告之認定，更不必有何有利之
    證據，最高法院40年台上字第86號、76年台上字第4986號、
    30年上字第816 號判例可資參照。另告訴人之告訴，係以使
    被告受刑事訴追為目的，是其陳述是否與事實相符，仍應調
    查其他證據以資審認，此亦有最高法院52年台上字第1300號
    判例可稽。按刑法上之竊盜罪，須意圖為自己或第三人不法
    之所有，而取他人所有物，為其成立要件，若行為人欠缺此
    意思要件，要難認為構成刑法上之竊盜罪，最高法院23年上
    字第1892號著有判例意旨可資參照。
三、被告乙○○於警詢、偵訊及本院審理期間，固坦承於95年11
    月28日凌晨1 時許，至被害人甲○○位於桃園縣龍潭鄉○○
    村○○鄰○○路133 巷3 號住處，取走被害人甲○○皮包內之
    新臺幣（下同）1,000 元紙鈔1 張，惟堅詞否認有何竊盜之
    犯行，辯稱：當時是跟被害人甲○○鬧著玩的等語；而公訴
    人認被告涉犯前揭犯行，所憑證據無非係以被害人甲○○之
    指述為據。經查：
    (一)被告於95年11月28日凌晨1 時許，至被害人甲○○位於桃
      園縣龍潭鄉○○村○○鄰○○路133 巷3 號住處，進入被害
      人甲○○之房間後，見被害人甲○○之皮包放置於房間內
      ，便取出其中1 千元紙鈔1 張等情，業據被告供承在卷，
      且經證人即被害人甲○○於警詢、偵查及本院調查中證述
      明確，是此部分之事實堪以認定，合先敘明。
    (二)證人即被害人甲○○證稱：95年11月28日凌晨1 時許，伊
      至朋友家作手工，將伊皮包放在房間裡面，皮包內有1 萬
      2 千元（12張1 千元紙鈔），伊回家後，發現少1 張1 千
      元，伊問伊兒子說是誰拿的，伊兒子說看到被告翻伊皮包
      ，伊則打電話問被告，被告就說不知道，在那邊嘿嘿嘿的
      笑，中午伊又再打電話問一次，被告沒有承認也沒有否認
      ，就只在那邊笑，伊嗣於同年月30日下午3 點多回家，見
      被告在伊住處，伊就問被告到底有沒有拿伊的錢，被告沒
      有說拿伊的錢，也沒有說沒拿，也沒有說已經還給伊先生
      ，伊很生氣問他到底有沒有拿，被告說隨便你，伊就打電
      話報警，在等警察來以前，伊先生問伊在吵什麼，伊才告
      訴伊先生被告拿伊1 千元，伊先生才說被告當天中午就把
      錢還給他了等語（見偵查卷第21頁、第22頁，本院96年4
      月23日訊問筆錄第2 頁）。另證人即被害人甲○○之夫何
      攸古亦證稱：被告於95年11月30日去派出所製作筆錄前有
      交給伊1 千元，說是跟伊太太玩的，要伊還給她等語（見
      偵查卷第22頁、本院上開筆錄第4 頁）。
    (三)綜上證人甲○○、何攸古之證詞，應認被告雖於95年11月
      28日凌晨1 時許，未經證人甲○○之許可，取走其皮包內
      之1 千元紙鈔，然證人甲○○之皮包內有12張1 千元之紙
      鈔（共1 萬2 千元），被告僅取走其中1 張，嗣被告經被
      害人甲○○之追問時，不承認亦不否認，只有嘿嘿地笑，
      末被告於被害人甲○○告知報警究辦前，即將該1 千元返
      還被告之夫何攸古，顯見被告於取走該1 千元紙鈔時，並
      無不自己不法所有之意圖，被告辯稱：當時是跟被害人甲
      ○○鬧著玩的一情，堪信為真實；而證人甲○○於本院調
      查中證稱：伊當時因為生氣才報警處理，證人甲○○並未
      查明被告是否確係有不法所有之意圖，即報警究辦，其所
      言尚難採為被告不利之認定。
四、綜上，依前揭論述及證據，被告於取走被害人甲○○之1 千
    元紙鈔時，其主觀上並無為自己不法所有之意圖，揆諸首開
    說明，尚不足認定被告涉有公訴人所指之竊盜之犯行，此外
    復查無其他積極證明足認被告有何竊盜之犯行，即屬不能證
    明被告犯罪，自應為無罪之諭知。
據上論斷，應依刑事訴訟法第301 條第1 項，判決如主文。
本案經檢察官鍾雅蘭到庭執行職務
中　　華　　民　　國　　96　　年　　5 　　月　　28　　日
　　　　　　　　　刑事第四庭    法　官　陳心婷
上正本證明與原本無異。
如不服本判決，應於判決送達後10日內向本院提出上訴狀（應附
繕本），上訴於臺灣高等法院。
                                書記官  陳青瑜
中　　華　　民　　國　　96　　年　　6 　　月　　4 　　日
